【裁判字號】    92,抗,83
【裁判日期】    920224
【裁判案由】    限制出境
【裁判全文】
臺灣高等法院刑事裁定                              九十二年度抗字第八十三號
    抗  告  人
    即  被  告  甲○○
右被告因常業詐欺等案件 (臺灣士林地方法院八十八年度訴字第六二二號)，不服臺
灣士林地方法院九十一年十二月二十三日限制出境之裁定，提起抗告，本院裁定如左
：
    主  文
原裁定撤銷，發回臺灣士林地方法院。
    理  由
一、抗告意旨略以：原審法院於民國九十一年十二月二十五日以士院儀刑讓八八訴六
    二二字第五○六六五號函，行文內政部警政署入出境管理局，對抗告人即被告甲
    ○○限制出境，嗣內政部警政署入出境管理局並以九十二年一月二日境愛卿字第
    ○九一○一二九四八九號函，通知抗告人禁止出國，然前開內政部警政署入出境
    管理局限制出境函中之主旨為「台端因涉常業詐欺案未結」，而同年月二十三日
    原審刑事報到單上，審判長所書限制抗告人出境之理由係「以利本案進行」，均
    不合於刑事訴訟法第一百零一條之二關於限制住居規定之法定要件。且抗告人於
    審理期日均準時到庭無誤，從未缺席，原審究係依據何事實，認定抗告人有逃亡
    之虞，從未告知抗告人及辯護人，亦未記載於筆錄，此亦有違刑事訴訟法第一百
    零一條第一項及第三項之規定。是原審對抗告人所為之限制出境處分，具有重大
    明顯之瑕疵，為此狀請撤銷原限制出境處分等語。
二、按判決應敘述理由，得為抗告或駁回聲明之裁定亦同；關於限制住居之裁定，得
    為抗告。刑事訴訟法第二百二十三條、第四百零四條第二款分別定有明文。有關
    得為抗告之裁定應敘述理由之目的，旨在使受裁判者得據該理由聲明不服，並使
    上級法院據以審查裁判之當否。再按同法第五十條亦規定，裁判應由法官製作裁
    判書。但不得抗告之裁定當庭宣示者，得僅命記載於筆錄。綜合前開各項規定，
    限制住居之裁定當庭宣示者，除命記載於筆錄外，當事人不服，提起抗告時，裁
    定法院應附具理由，製作裁定書送達 (臺灣高等法院暨所屬法院六十七年度法律
    座談會刑事類第五十七號提案亦同此見解)。
三、經查：本件原裁定法院承審法官於九十一年十二月二十三日之刑事報到單上批示
    ，抗告人應予限制出境，以利案件進行，惟此項批示有無當庭宣示未明，該日筆
    錄亦無抗告人應予限制住居之記載，有該日審判筆錄影本在卷可憑。嗣原裁定法
    院於同年月二十五日以士院儀刑讓八八訴六二二字第五○六六五號函，行文內政
    部警政署入出境管理局，對抗告人限制出境，亦未副知抗告人，抗告人及其於原
    審之辯護人均無從知悉原審裁定限制住居之理由，原裁定之程序上有未洽之處。
    再者，限制出境處分，性質上屬於限制住居之一種，其目的與羈押相同，均在於
    防止被告逃亡，以確保刑事審判程序之進行及刑罰之執行，依刑事訴訟法第一百
    零一條第一項之規定，為限制出境之法院需訊問被告，審查被告犯罪嫌疑是否重
    大，及被告有何同條項各款情事，本件原審僅於九十一年十二月二十三日刑事報
    到單上，記載「以利本案進行」，究竟有何事實足認抗告人符合限制出境之要件
    ，因原審未載明於筆錄，亦未製作裁定書，抗告人行為是否符合限制出境之法定
    要件，尚有未明，抗告人據以指摘原裁定未當，並非無憑，依前開各項規定，原
    裁定確有可議之處，爰撤銷原裁定，發回原審，另為適法之處理。
四、據上論斷，依刑事訴訟法第四百十三條前段，裁定如主文。
中      華      民      國     九十二     年     二     月    二十四   日
             臺灣高等法院刑事第五庭
                                審判長法  官  曾  德  水
                                      法  官  趙  功  恆
                                      法  官  蘇  素  娥
右正本證明與原本無異。
不得再抗告。
                                      書記官  何  閣  梅
中      華      民      國     九十二     年     二     月    二十四   日


司法院資訊處製作；財團法人民間司法改革基金會備份。
